【裁判字號】    98,訴,77
【裁判日期】    980429
【裁判案由】    違反毒品危害防制條例等
【裁判全文】
臺灣嘉義地方法院刑事判決                98年度訴字第77號
公  訴  人  臺灣嘉義地方法院檢察署檢察官
被      告  甲○○
選任辯護人  廖道成律師
上列被告因違反毒品危害防制條例案件，經檢察官提起公訴（97
年度偵字第6970號），本院判決如下：
    主  文
甲○○轉讓第三級毒品，處有期徒刑陸月；又意圖販賣而持有第
三級毒品，處有期徒刑壹年柒月，扣案之第三級毒品愷他命壹拾
伍包（驗餘毛重肆拾伍點零捌公克），沒收銷毀之，上開毒品包
裝袋壹拾伍個，沒收之。應執行有期徒刑貳年，扣案之第三級毒
品愷他命壹拾伍包（驗餘毛重肆拾伍點零捌公克），沒收銷毀之
，上開毒品包裝袋壹拾伍個，沒收之。緩刑肆年，緩刑期間付保
護管束。
    事  實
一、甲○○於民國97年10月2日凌晨0時許，在嘉義市市立體育場
    附近之網芳網咖店，向真實姓名年籍不詳，綽號為「阿狗」
    之成年男子，以每包新臺幣（下同）300元，合計4,800元之
    代價，取得第3級毒品愷他命（Ketamine）16包，其明知愷
    他命係毒品危害防制條例第2條第2項第3款所定之第3級毒品
    ，不得轉讓亦不得意圖販賣而持有：（一）竟基於轉讓第三
    級毒品愷他命之犯意，於同年月3日晚上11時許，在嘉義市
    ○區○○路121巷4號之居所內，將上開購得之愷他命1包，
    放置於塑膠盤內，無償轉讓愷他命予林詩偉、廖哲俊，以摻
    入香菸內點燃吸食愷他命煙霧之方式，施用愷他命毒品各1
    次；（二）嗣後另基於意圖販賣第3級毒品營利之犯意，而
    持有上開所剩之15包愷他命，擬伺機將以每包350元之價額
    販賣牟利。嗣於同日晚上11時20分許，在上開地點，為警查
    獲，並扣得愷他命15包（驗餘毛重45.08公克）。
二、案經嘉義市政府警察局第一分局報告臺灣嘉義地方法院檢察
    署檢察官偵查起訴，
    理  由
一、訊據被告甲○○對犯罪事實一（二），於警詢、偵查與本院
    準備程序時及審理時均坦承不諱（見本院卷第29、30、47頁
    ），核與證人林詩偉、廖俊哲於警詢（見嘉市警偵一字第
    0970003297號卷第7至14頁）及偵查中（見97年度偵字第697
    0號卷第11至17頁）之證述相符，另有嘉義市警察局第一分
    局搜索同意書、扣押筆錄、現場照片9張、高雄市立凱旋醫
    院濫用藥物尿液檢驗報告、尿液送驗姓名對照表2份可資佐
    證，足認被告此部分之自白與事實相符，其事證明確，被告
    此部分之犯行堪予認定。
二、另訊據被告對於有犯罪事實一（二）所載持有愷他命之事實
    ，均供承不諱，惟矢口否認其有意圖販賣之意思，辯稱所持
    有15包愷他命是為了要供己施用，並非要販賣云云，然查，
    被告對自己所持有之15包愷他命，有販賣之意圖，業據被告
    於警訊中坦承：「我還沒有販賣愷他命毒品給別人，只是想
    如果有朋友需要的話才會販賣愷他命毒品給朋友。」（見嘉
    市警偵一字第0970003297號卷第4頁）等語，偵查時坦承：
    「我現在是裝潢師傅，我不是要專門以這個賣錢，如果朋友
    要跟我買的話，我準備以每包300元或350元賣給他們施用」
    、「（問：你在警察局中有無說，我想他們下次如果需要或
    有其他朋友要時，以每包350元賣給他們？）我只是想而已
    ，但我沒有賣給他人使用。」（見97年度偵字第6970號卷第
    20頁、21頁））等語明確，被告事後再於本院審理時改稱其
    持有愷他命係為了供己施用云云，顯係事後飾詞卸責之詞，
    無足採憑。被告之辯護人雖辯稱：被告上開部分之自白非出
    於任意性，惟查，關於檢察官於偵訊時係直接開庭訊問，並
    無事先談話後再做筆錄，其訊問均採用一問一答方式，並無
    事先套話，其確實在檢察官面前有講偵訊筆錄所記載之話語
    一情，業具被告於本院審理時供承詳實（見本院卷第56頁）
    ，顯見檢察官偵訊筆錄所載被告所言均係出於被告自己之意
    願，且與事實相符，應可採憑。又據上開檢察官偵訊筆錄所
    載，檢察官提示警詢筆錄訊問被告在警察局所言是否實在時
    ，被告亦回答：「實在，警察沒有對我刑求迫供，也沒有要
    我如何講，都是照我的意思記載，我有看過筆錄才簽名。」
    等語詳實（見97年度偵字第6970號卷第20頁），顯見被告於
    警詢時之自白亦係出於自己自由意思所為，辯護人辯稱：被
    告之自白非出於任意性云云，難認可採。此外，復有嘉義市
    警察局第一分局搜索同意書、扣押筆錄、現場照片9張在卷
    為憑，而現場扣得之疑似愷他命透明結晶物15包，經送行政
    院衛生署草屯療養院以化學呈色法、氣象層析質譜法鑑定結
    果，確含愷他命成分一情，亦有該院97年10月23日草療鑑字
    第09710001 76號鑑定書附於偵查卷可稽，故被告意圖販賣
    而持有之15包愷他命之犯行，應可認定。
三、核被告甲○○如事實欄一（一）所為，係犯毒品危害防制條
    例第8條第3項之轉讓第3級毒品罪，被告同時轉讓第3級毒品
    愷他命予林詩偉、廖俊哲2人施用，因僅有一轉讓毒品行為
    ，且本罪乃保護社會法益，故應以轉讓之次數論罪，而應論
    以一罪。至被告轉讓第3級毒品之數量不詳，又無證據證明
    其轉讓之數量達行政院令所定轉讓持有毒品加重其刑之數量
    標準（淨重分別10、20公克以上），尚不得逕依毒品危害防
    制條例第8條第6項規定加重其刑，附此敘明。又被告如事實
    欄一（二）所為，係犯毒品危害防制條例第5條第3項之意圖
    販賣而持有第三級毒品罪。被告所犯上開二罪其犯意個別，
    行為互異，所侵害之法益不同，應分論併罰。
四、又按意圖販賣而持有第三級毒品者，處3年以上10年以下有
    期徒刑，所設之法定最低本刑不可謂不重，於此情形，倘依
    其情狀處以有期徒刑，即足以懲儆，並可達防衛社會之目的
    者，自非不可依客觀之犯行與主觀之惡性二者加以考量其情
    狀，是否有可憫恕之處，適用刑法第59條之規定酌量減輕其
    刑，期使個案裁判之量刑，能斟酌至當，符合比例原則。查
    被告意圖販賣而持有愷他命犯行之犯罪情節，當非大盤毒梟
    者可資等同併論，其甫成年，年輕氣盛、法治意識淺薄致價
    值觀念混淆而誤觸法網，其既未有何販賣行為，亦未有何兜
    售之行為，犯罪情微尚屬輕微，顯無大規模營利性之販毒集
    團之惡性，如仍科予被告3年以上之法定重刑，實屬苛刻，
    本院綜觀權衡，認被告此部分所犯情節非無情堪憫恕之處，
    爰依刑法第59條規定減輕其刑，爰審酌被告甲○○高中肄業
    之智識程度，未婚、無小孩、父母均健在、有一名姊姊、為
    裝潢學徒、月入約2萬多元之生活狀況，基於朋友情誼而轉
    讓毒品之犯罪動機，持有愷他命15包（合計驗餘毛重45點08
    公克）之數量，並無積極兜售之行為之手段，犯罪所生之危
    害，犯後坦承大部分犯行，態度尚屬良好，並知所悔悟等一
    切情狀，各量處如主文所示之刑，並定應執行之刑，以示懲
    儆。又被告前未曾因故意犯罪受有期徒刑以上刑之宣告，此
    有臺灣高等法院前案紀錄表1份在卷可參，其因一時思慮欠
    週而罹刑章，經此次刑之宣告，應知警惕而無再犯之虞，本
    院認其所受宣告之刑，以暫不執行為適當，爰併諭知緩刑4
    年，併依刑法第93條第1項之規定，宣告於緩刑期間付保護
    管束，以啟自新。扣案之疑似愷他命透明結晶物15包（合計
    驗餘毛重45點8公克），經送行政院衛生署草屯療養院以化
    學呈色法、氣相層析質譜法鑑定結果，確含愷他命成分一情
    ，亦有該院97年10月23日草療鑑字第0971000176號鑑定書附
    於偵查卷可稽，被告無正當理由而持有，應依毒品危害防制
    條例第18條第1項中段，沒收銷毀之；扣案之愷他命毒品外
    包裝袋15個，均屬被告所有供犯罪所用之物，亦經被告於本
    院審理時供承明確（見本院卷第51頁、52頁），應依毒品危
    害防制條例條例第19條第1項之規定宣告沒收之。
據上論斷，應依刑事訴訟法第299條第1項前段，毒品危害防制條
例第5條第3項、第8條第3項、第18條第1項中段、第19條第1項，
刑法第11條前段、第59條、第51條第5款、第74條第1項第1款、
第93條第1項，判決如主文。
本案經檢察官楊騏嘉到庭執行職務。
中    華    民    國    98    年    4    月    29    日
                  刑事第一庭  審判長法  官  許進國
                                    法  官  張志偉
                                    法  官  黃明展
以上正本證明與原本無異。
如不服本判決應於收受判決後10日內向本院提出上訴書狀（應附
繕本），並應敘述具體理由；其未敘述上訴理由者，應於上訴期
間屆滿後20日內向本院補提理由書（均須按他造當事人之人數附
繕本）「切勿逕送上級法院」。
中    華    民    國    98    年    4    月    29    日
                                    書記官  張菀純
附錄本案論罪科刑法條：
毒品危害防制條例第5條
意圖販賣而持有第一級毒品者，處無期徒刑或10年以上有期徒刑
，得併科新臺幣7百萬元以下罰金。
意圖販賣而持有第二級毒品者，處5年以上有期徒刑，得併科新
臺幣5百萬元以下罰金。
意圖販賣而持有第三級毒品者，處3年以上10年以下有期徒刑，
得併科新臺幣3百萬元以下罰金。
意圖販賣而持有第四級毒品或專供製造、施用毒品之器具者，處
1年以上7年以下有期徒刑，得併科新臺幣1百萬元以下罰金。
毒品危害防制條例第8條
轉讓第一級毒品者，處 1 年以上 7 年以下有期徒刑，得併科新
臺幣1百萬元以下罰金。
轉讓第二級毒品者，處6月以上5年以下有期徒刑，得併科新臺幣
70萬元以下罰金。
轉讓第三級毒品者，處 3 年以下有期徒刑，得併科新臺幣 30 萬
元以下罰金。
轉讓第四級毒品者，處 1 年以下有期徒刑，得併科新臺幣 10 萬
元以下罰金。
前四項之未遂犯罰之。
轉讓毒品達一定數量者，加重其刑至二分之一，其標準由行政院
定之。
毒品危害防制條例第19條第1項
犯第 4 條至第 9 條、第 12 條、第 13 條或第 14 條第 1 項、
第2項之罪者，其供犯罪所用或因犯罪所得之財物，均沒收之，
如全部或一部不能沒收時，追徵其價額或以其財產抵償之。


司法院資訊處製作；財團法人民間司法改革基金會備份。
